【裁判字號】    99,訴,1407
【裁判日期】    991115
【裁判案由】    清償借款
【裁判全文】
臺灣高雄地方法院民事判決              99年度訴字第1407號
原      告    國泰人壽保險股份有限公司
法定代理人    丁○○
訴訟代理人    甲○○
被      告    乙○○
兼法定代理人  鍾雨樵即鍾秋晏.
當事人間請求清償借款事件，本院民國99年11月11日言詞辯論終
結，判決如下：
    主      文
被告乙○○應於繼承被繼承人丙○○遺產範圍內與被告鍾雨樵連
帶給付原告新台幣貳佰壹拾伍萬零伍佰肆拾陸元，及自民國八十
九年八月十九日起至清償日止，按週年利率百分之八點三七五計
算之利息，及自民國八十九年九月十九日起至清償日止，逾期在
六個月以內者，按上開利率百分之十，逾期超過六個月以上部分
，按上開利率百分之二十計算之違約金。
訴訟費用新台幣貳萬貳仟參佰捌拾肆元由被告連帶負擔。
    事實及理由
一、原告主張：被告乙○○係訴外人即被繼承人丙○○之子女，
    丙○○於民國83年7 月11日，邀被告鍾雨樵為連帶保證人，
    向原告借款新臺幣（下同）62,000,000元，約定借款期間自
    83年7 月18日起至103 年7 月18日止，共20年，以每月為一
    期，按月平均攤還本息；利息按原告當時之借款利率年息9.
    5 % 計算，嗣後則隨原告利率之機動調整而隨之調整；並約
    定如被告未按期攤還本息時，除應付之本息外，並應自遲延
    時起至清償日止，其逾期在6 個月以內者，按上開利率10%
    ，其逾期超過6 個月以上者，按上開利率20% 給付違約金；
    另並約定被告如有一期未按期攤還本息時，即喪失一切期限
    及分期償還之利益，其債務視為全部到期（下稱系爭消費借
    貸契約）。原告於系爭消費借貸契約成立後已依約交付借款
    ，詎丙○○自89年8 月19日起，即未依約清償本息（逾期時
    之利率為年息8.375%），依系爭借款契約之約定，其即已喪
    失期限及分期償還之利益，欠款視為全部到期，總許其共尚
    積欠原告2,150,546 元之本金，及如主文所示之利息、違約
    金未清償。因丙○○已於98年8 月23日死亡，被告乙○○為
    丙○○之子女，依修正後繼承法之規定應就丙○○之遺產負
    限定繼承責任；而被告鍾雨樵為系爭借款之連帶保證人，依
    法應負連帶清償責任，爰依消費借貸、連帶保證及繼承之法
    律關係，請求被告連帶給付上開金額、利息及違約金等語。
    並聲明如主文所示。
二、被告鍾雨樵則以：其與丙○○已於89年6 月5 日離婚，借款
    當時係因其與丙○○係夫妻始擔任連帶保證人，丙○○還會
    打她等語置辯。
三、原告主張之上開事實，業據其提出被告所不爭執真正之借據
    、約定書、借款明細表、戶籍謄本、利率變動表等為證，原
    告主張之上開事實，堪信為真實。被告鍾雨樵雖以其與丙○
    ○已於89年6 月5 日離婚等語置辯，惟離婚只影響其與丙○
    ○間身份法上之夫妻關係，與其曾擔任系爭借款連帶保證人
    之財產法上法律關係無涉，其所辯，並不足採。
四、按「稱消費借貸者，謂當事人一方移轉金錢或其他代替物之
    所有權於他方，而約定他方以種類品質、數量相同之物返還
    之契約。」；「借用人應於約定期限內，返還與借用物種類
    、品質、數量相同之物。」；「遲延之債務，以支付金錢為
    標的者，債權人得請求依法定利率計算之遲延利息，但約定
    利率較高者，仍從其約定利率。」；「當事人得約定債務人
    於債務不履行時，應支付違約金」，民法第474 條第1 項、
    第478 條前段、第233 條第1 項、第250 條第1 項分別定有
    明文。次按「保證債務之所謂連帶，係指保證人與主債務人
    負同一之債，對於債權人各負全部給付之責任，此就民法第
    二百七十二條第一項規定連帶連帶債務之文義參照觀之甚明
    。故連帶保證與普通保證不同，縱使無民法第七百四十六條
    所揭示之情形，亦不得主張同法第七百四十五條關於先訴抗
    辯權之權利。」，有最高法院45年台上字第1426號判例之意
    旨可資參照。訴外人丙○○向原告借款，並由被告鍾雨樵擔
    任連帶保證人，而丙○○尚積欠原告上開借款餘額未清償，
    且丙○○已於98年8 月23日死亡，被告乙○○為其繼承人等
    事實屬實，業見上述，依98年6 月10日修正後繼承法第1148
    條第2 項之規定，乙○○自應負限定繼承責任。從而，原告
    依消費借貸及繼承之法律關係請求被告連帶給付如主文第1
    項所示，為有理由，應予准許。
五、訴訟費用負擔之依據：民事訴訟法第85條第2項。
中    華    民    國    99    年    11    月    15    日
                  民事第四庭  法  官  郭文通
以上正本係照原本作成。
如對本判決上訴，須於判決送達後20日內向本院提出上訴狀。如
委任律師提起上訴者，應一併繳納上訴審裁判費。
中    華    民    國    99    年    11    月    15    日
                              書記官  黃琬婷

司法院資訊處製作；財團法人民間司法改革基金會備份。
